臺灣南投地方法院刑事判決
111年度易字第92號
公  訴  人  臺灣南投地方檢察署檢察官 
被      告  廖怡慈


上列被告因詐欺案件，經檢察官提起公訴（110年度偵字第4804
號），因被告於準備程序進行中就被訴事實為有罪之陳述，經本
院合議庭裁定改由受命法官獨任以簡式程序審理，判決如下：
    主      文
乙○○共同犯洗錢防制法第十四條第一項之洗錢罪，處有期徒刑參
月，併科罰金新臺幣壹萬元，罰金如易服勞役，以新臺幣壹仟元
折算壹日。緩刑參年，並應依如附表所示之內容支付損害賠償。
    事實及理由
一、犯罪事實：
  ㈠乙○○明知「比特幣」為虛擬貨幣，購入方式多元，應無代他
    人購買之必要，且向第三人收取現金並轉交予他人之行為，
    有可能變成代替詐騙集團收取贓款之「車手」，進而掩飾或
    隱匿該犯罪所得之本質、來源、去向、所在，竟於民國109 
    年7、8月間，透過LINE通訊軟體（下稱LINE）與年籍不詳之
    成年女子進行聯繫，乙○○與該女子即共同意圖為自己不法之
    所有，基於詐欺取財及掩飾、隱匿詐欺所得去向、所在之洗
    錢犯意聯絡，先由乙○○提供其所申設之第一商業銀行帳號00
    0-00000000000號帳戶交與該女子使用，該女子再於109 年7
     月6 日前某日，以LINE暱稱「吉友亞歷」向甲○○佯裝交友
    ，又謊稱其為美國陸軍二星少將，要將其個人包裹寄到臺灣
    ，惟需先運費處理云云，致甲○○陷於錯誤，於109 年8 月18
    日11時9分許，將新臺幣（下同）10萬5000元匯入乙○○所提
    供之上開帳戶中，乙○○旋即依該女子指示，購買等價之比特
    幣後轉入指定之比特幣錢包，據以隱匿犯罪所得之去向、所
    在。嗣因甲○○察覺有異，始知受騙，報警處理而查獲上情。
  ㈡案經甲○○訴由彰化縣政府警察局田中分局報告臺灣南投地方
    檢察署檢察官偵查起訴。
二、證據名稱：
  ㈠被告乙○○於本院準備程序與審理中之自白。
㈡㈡證人即告訴人甲○○於警詢中之證述（參見警卷第9 頁至14
    頁）。
  ㈢第一商業銀行總行110年7月23日一總營集字第72511號函檢附
    乙○○之客戶基本資料、歷史交易明細表、內政部警政署反詐
    騙諮詢專線紀錄表、彰化縣警察局彰化分局民生路派出所受
    理詐騙帳戶通報警示簡便格式表、金融機構聯防機制通報單
    、甲○○之臉書、LINE對話紀錄、臨櫃匯款單及比特幣交易紀
    錄翻拍照片、存簿封面及內頁照片（見警卷第16頁至35頁）
    。
三、論罪科刑之理由
  ㈠核被告乙○○所為，係犯刑法第339 條第1 項之詐欺取財罪及
    洗錢防制法第14條第1 項之一般洗錢罪。起訴書雖未論及洗
    錢防制法第14條第1 項之罪，惟此部分與被告經起訴涉犯詐
    欺取財罪間，具有後述想像競合犯之裁判上一罪關係，當為
    起訴效力所及，復經本院於審理時當庭告知其前述一般洗錢
    罪名，而保障其防禦權，本院自應併予審理，合先敘明。
  ㈡被告雖未親自撥打詐騙電話或傳遞詐欺訊息等行為，然依被
    告所陳，其係依指示領取被害人款項後再購買比特幣發送予
    他人。是被告所為自係基於共同犯意聯絡之行為分擔，且其
    參與行為乃犯罪歷程不可或缺之重要環節，足證被告係以自
    己之意思而為本案犯行，自應就其所參與犯行所生之全部犯
    罪結果共同負責，被告與其聯繫之成年女子間，彼此就本案
    犯行，具有犯意聯絡及行為分擔，應依刑法第28條論以共同
    正犯。
  ㈢被告以一行為同時構成上開2 罪，為想像競合犯，應依刑法
    第55條規定，從一重以一般洗錢罪處斷。
　㈣又洗錢防制法第16條第2 項規定：「犯前2 條之罪（即洗錢
    防制法第14條之一般洗錢罪、同條例第15條之特殊洗錢罪）
    ，在偵查或審判中自白者，減輕其刑」。因被告於本院審理
    程序中就本案所犯之一般洗錢罪之犯行均自白，爰就被告所
    犯一般洗錢罪部分，依洗錢防制法第16條第2 項規定，減輕
    其刑。
  ㈤爰審酌被告協助向被害人收取款項後，再購買比特幣以製造
    金流斷點，嚴重危害社會治安及人際信任，所為實值非難；
    另考量被告於本案犯行所分擔之工作、角色、犯罪動機及手
    段、取款金額等犯罪情節，及犯後坦承犯行之犯後態度；兼
    衡被告高中畢業之智識程度、在餐廳工作、家庭經濟狀況勉
    持、與父母及2 未成年子女同住等一切情狀，量處如主文所
    示之刑，並就罰金部分，諭知易服勞役之折算標準。
  ㈥再被告未曾因故意犯罪受有期徒刑以上刑之宣告，有臺灣高
    等法院被告前案紀錄表在卷可憑，素行尚可，其因一時失慮
    ，致罹刑章，犯後坦承犯行，並願賠償告訴人所受損失等情
    ，已如前述。本院綜核上開各情，認被告歷此偵查、審判程
    序後，當能知所警惕，應無再犯之虞，因認所宣告之刑，以
    暫不執行為適當，爰依刑法第74條第1 項第2 款規定，併宣
    告緩刑3 年，以啟自新。另為兼顧告訴人之權益，確保被告
    履行調解內容，爰依刑法第74條第2 項第3 款規定，命被告
    應依附表所示之給付方式賠償告訴人10萬5000元，被告如有
    違反上開約定情節重大，足認原宣告之緩刑難收其預期效果
    ，而有執行刑罰之必要者，得依刑法第75條之1 第1 項第4 
    款規定，撤銷其緩刑宣告，併此指明。　
  ㈦沒收部分：
　⒈被告提供之本案帳戶雖作為詐騙之用，惟已經列為警示帳戶
    ，不再具有充作人頭帳戶使用之危害性，已無預防再犯之必
    要，而該存摺、金融卡僅為帳戶使用之表徵，本身價值低廉
    ，可以再次申請，亦具有高度之可替代性，沒收該物不具任
    何刑法之重要性，爰依刑法第38條之2 第2 項規定，不予宣
    告沒收。
　⒉按犯罪所得，屬於犯罪行為人者，沒收之；於全部或一部不
    能沒收或不宜執行沒收時，追徵其價額；第一項所得包括變
    之物，刑法第38條之1 第1 項前段、第3 項、第4 項，定有
    明文。又按犯洗錢防制法第14條之罪，其所移轉、變更、掩
    飾、隱匿、收受、取得、持有、使用之財物或財產上利益，
    沒收之，同法第18條第1 項前段定有明文。此一新增條文，
    擴大沒收的範圍，除了犯罪工具、犯罪所得的沒收外，亦兼
    及「被洗的錢」，以符合國際規範（可參考立法理由：二修
    正第1項如下：㈠FATF40項建議之第4 項建議：各國應立法允
    許沒收洗錢犯罪行為人洗錢行為標的之財產）。惟依刑法第
    11條規定：「本法總則於其他法律有刑罰、保安處分或沒收
    之規定者，亦適用之。但其他法律有特別規定者，不在此限
    。」上開洗錢標的沒收的規定，雖然屬於特別法，應該優先
    於刑法的適用，但關於被害人優先（刑法第38條之1 第5項
    ）、過苛條款（刑法第38條之2 第2 項），洗錢防制法沒有
    特別排除之明文，故依據刑法第11條前段之規定，自得加以
    適用。經查，被告雖供稱因本案犯行獲得5250元之報酬，惟
    被告就告訴人受損害部分已同意分期賠償，並經本院列為緩
    刑條件，而衡以被告家庭經濟狀況僅屬勉持，另有2 未成年
    子女需扶養，則被告負擔不可謂不重，且被告並非本案詐騙
    集團核心人物，所獲得之不法利得不高，如就本案犯罪所得
    或洗錢之金額再予以宣告沒收或追徵，勢必壓縮日後被告日
    常生活之維持，本院認為有過苛之虞，並且欠缺刑法上之重
    要性，爰依刑法第38條之2 第2 項規定，不予宣告沒收或追
    徵，附此敘明。
據上論結，應依刑事訴訟法第273 條之1 第1 項、第299 條第1
項前段，判決如主文。　　
本案經檢察官王元隆提起公訴，經檢察官劉景仁到庭執行職務。
中　　華　　民　　國　　111 　年　　6 　　月　　8 　　日
　　　　　　　　　        臺灣南投地方法院刑事第二庭   
　　　　　　　　　            法　官  羅子俞
以上正本證明與原本無異。 
如不服本判決應於判決送達後20日內向本院提出上訴狀，（均須
按他造當事人之數附繕本）「切勿逕送上級法院」。
告訴人或被害人如對於本判決不服者，應具備理由請求檢察官上
訴，其上訴期間之計算係以檢察官收受判決正本之日期為準。
                               書記官 吳瓊英
中　　華　　民　　國　　111 　年　　6 　　月　　8 　　日
附錄本案論罪科刑法條：
洗錢防制法第14條
有第二條各款所列洗錢行為者，處7年以下有期徒刑，併科新臺
幣5百萬元以下罰金。
前項之未遂犯罰之。
前二項情形，不得科以超過其特定犯罪所定最重本刑之刑。

　　　　　　　　　　　　　　　　　　　　　　　　　　　　　　
附表：
一、乙○○願給付甲○○新臺幣（下同）10萬5000元整。給付方式：
    共分21期，自民國111 年8 月起，按月於每月10日前給付，
    每期給付5 千元，如有1 期未履行視為全部到期。
二、甲○○同意乙○○逕將第一項款項匯入指定之第一商業銀行，戶
    名：甲○○、帳號：007 （銀行代碼）-00000000000帳戶內。